【裁判字號】    99,上訴,21
【裁判日期】    990409
【裁判案由】    違反森林法
【裁判全文】
臺灣高等法院花蓮分院刑事判決          99年度上訴字第21號
上  訴  人  臺灣臺東地方法院檢察署檢察官
上  訴  人
即  被  告  丙○○
選任辯護人  王丕衍律師
上  訴  人
即  被  告  甲○○
選任辯護人  李泰宏律師
被      告  乙○○
上列上訴人因被告等違反森林法案件，不服臺灣臺東地方法院98
年度訴字第156號中華民國98年12月8日第一審判決（起訴案號：
臺灣臺東地方法院檢察署98年度偵字第675號），提起上訴，本
院判決如下：
    主  文
上訴駁回。
    事  實
一、丙○○意圖為自己不法所有，基於竊取森林主產物之犯意，
    於民國98年4月4日上午10時許迄同日傍晚某時，持其所有客
    觀上可作為兇器使用之小型十字鎬、小型尖鏟及鋸子等工具
    ，徒步進入臺東縣太麻里鄉○○○○段大武事業區第11林班
    地內，接連在該林地內生長七里香林木之區域（經衛星定位
    座標為X：246863，Y：0000000、座標X：246819，Y：00000
    00、座標X：246810，Y：0000000），盜挖行政院農委會林
    務局臺東林區管理處（下稱臺東林管處）支配管理之胸徑分
    別為20、22、24公分，樹高分別為3至4公尺，已生長百年山
    價各共新臺幣（下同）20萬元，合計總山價60萬元之森林主
    產物七里香林木3棵，林木倒地後，並先置放於原盜採地點
    隨即下山聯絡搬運事宜。
二、丙○○下山後於同年4月5日委託不知情之真實姓名年籍不詳
    綽號「阿龍」之男子，為其以門號0000-000000號行動電話
    聯絡乙○○持用之門號0000-000000號行動電話，僱傭乙○○駕車載運前開七里香林木。丙○○再於同年4月6日凌晨2
    時許，基於前開竊盜之接續犯意，邀同知悉上開七里香林木
    並非丙○○所有而仍在臺東林管處支配管領下、仍與丙○○
    基於意圖為自己不法所有犯意聯絡之甲○○，一同前往上開
    盜挖地點，將前開3棵七里香林木共同徒步搬至上開林班地
    內之金崙富山產業道路旁，將上開七里香林木3棵置於2人實
    力支配下而竊盜得逞。丙○○並於同年4月6日凌晨聯絡明知
    上開七里香為丙○○所竊之乙○○，駕駛車號553-UJ號之自
    小貨車，於同年4月6日凌晨3時許，在臺東縣金峰鄉金崙村
    某7-11便利商店外等候，待丙○○與甲○○將上開七里香3
    棵搬至前開產業道路後，丙○○獨自騎乘機車與乙○○會合
    ，甲○○則留在前開產業道路處，再由丙○○騎機車引領乙○○至前開產業道路後，由丙○○、甲○○將其中七里香林
    木1棵合力搬至乙○○所駕駛之前開自用小貨車內，迨至同
    日凌晨4時20分，渠等尚未搬運完成載離現場之際，即為警
    循線查獲，並當場扣得上開七里香林木3棵（已發還臺東林
    管處）、丙○○所有供竊盜使用之小型十字鎬、小型尖鏟、
    鋸子各1支、吊猴1組及鋼纜線1條，以及丙○○所有非供竊
    盜使用之小鋤頭、鐮刀各1支，而查獲上情。
三、案經臺東縣警察局大武分局報請臺灣臺東地方法院檢察署檢
    察官偵查起訴。
    理  由
甲、證據能力：
一、被告3人及辯護人於本院準備程序中對於卷內供述或非供述
    證據之證據能力，均表示沒有意見（本院卷第56頁）。
二、按被告以外之人於審判外之言詞或書面陳述，除法律有規定
    者外，不得作為證據，刑事訴訟法第159條第1項固定有明文
    。次按刑事訴訟法第159條之1第2項規定：「被告以外之人
    於偵查中向檢察官所為之陳述，除顯有不可信之情況者外，
    得為證據。」所稱「得為證據」，依其文義解釋及立法理由
    之說明，並無限縮於檢察官在偵查中訊問被告以外之人即證
    人之程序，已給被告或其辯護人對該被告以外之人行使反對
    詰問權者，始有證據能力。第以刑事被告之詰問權，係指訴
    訟上被告有在審判庭盤詰證人之權利；偵查中檢察官訊問證
    人，旨在蒐集被告犯罪證據，以確認被告嫌疑之有無及內容
    ，與審判中透過當事人之攻防，經由詰問程序調查證人以認
    定事實之性質及目的有別。偵查中辯護人僅有在場權及陳述
    意見權，此觀諸刑事訴訟法第245條第2項前段之規定甚明，
    檢察官訊問證人並無必須傳喚被告使其得以在場之規定，同
    法第248條第1項前段雖規定「如被告在場者，被告得親自詰
    問」，亦僅賦予該在場被告有行詰問證人之機會而已，被告
    如不在場，殊難期有詰問之可能。此項未經被告詰問之被告
    以外之人於偵查中向檢察官所為之陳述，原則上為法律規定
    有證據能力之傳聞證據，基於當事人進行主義之處分主義，
    被告於審判中仍非不得請求詰問，使該偵查中之陳述成為完
    足調查之證據，亦得放棄對原供述人之反對詰問權或不爭執
    其陳述，由審判長依刑事訴訟法第288條第2項前段、第165
    條第1項之規定，得僅以宣讀該被告以外之人之陳述或告以
    要旨之方式，踐行其證據調查程序（最高法院96台上字第66
    82號判決足資參照）。經查：
  1.證人即共同被告丙○○、甲○○、乙○○於偵查中向檢察官
    所為之陳述，固屬被告以外之人於審判外所為之言詞陳述，
    惟於偵查中，既先後經檢察官諭知證人有具結義務及偽證處
    罰，並命渠等立於證人地位朗讀結文，具結擔保證言之真實
    性後，各於檢察官面前出於自由意識而完整、連續陳述各自
    親身經歷，被告均未爭執上開證人陳述之證據能力，亦查無
    其他違法取證之瑕疵存在，應無顯不可信之情形，是揆諸上
    開規定與說明，上揭證人於檢察官面前所為之陳述應認為具
    有證據能力。
  2.又被告以外之人於審判外之陳述，雖不符刑事訴訟法第159
    條之1至之4之規定，而經當事人於審判程序同意作為證據，
    法院審酌該言詞陳述或書面陳述作成時之情況，認為適當者
    ，亦得為證據；當事人、代理人或辯護人於法院調查證據時
    ，知有第159條第1項不得為證據之情形，而未於言詞辯論終
    結前聲明異議者，視為有前項之同意，刑事訴訟法第159條
    之5亦有明文。查本案以下所引用之證據，有部分屬傳聞證
    據，當事人於本院審理時均表示不爭執其證據能力，且迄於
    本院言詞辯論終結前，亦未就本院所調查之證據資料主張有
    刑事訴訟法第159條第1項不得為證據之情形，本院審酌該證
    據作成之情況，認均無不適當情事，依刑事訴訟法第159條
    之5規定，均有證據能力。
三、復按傳聞法則乃對於被告以外之人於審判外之言詞或書面陳
    述，亦即針對被告以外之人於審判外以言詞或書面所為之供
    述證據而為之規範。本案現場照片共34張，其性質固有供述
    證據與非供述證據之爭論，然審酌照片係傳達照相當時現場
    情況，而透過照片傳達的情形與現場真實情形，在內容上的
    一致性，是透過機械的正確性來加以保障，換言之，照片並
    不存在人對現實情形的知覺、記憶所經常發生的表現錯誤，
    是認照片之性質係非供述證據，則無傳聞法則之適用，此外
    別無證據證明上開照片有經偽造變造之情形，應認有證據能
    力。
乙、實體方面：
壹、被告丙○○、甲○○部分：
一、訊據被告丙○○於警詢、偵查中、原審及本院審理時均坦承
    於前揭時間、地點，持其所有之小型十字鎬、小型尖鏟、鋸
    子各1支、吊猴1組及鋼纜線1條等物，竊盜經查獲之七里香3
    棵並置於原處，嗣後再與被告甲○○共同將前開七里香3棵
    搬運至產業道路上及將其中1棵七里香搬至林榮運前開車輛
    上之事實；被告甲○○於警詢、偵查、原審及本院審理時亦
    坦承於查獲當日與被告丙○○共同在前開地點將七里香林木
    3棵搬至產業道路上及將其中1棵七里香搬至林榮運前開車輛
    上之事實，彼等所述情節互核相符，並據證人即共同被告乙○○於偵查中、證人即共同被告丙○○於原審審理時證述明
    確，且有臺東區管理處大武工作站配合森林警察查緝會勘紀
    錄報告表1份、大武11林班地七里香遭盜採現場位置圖1份、
    現場照片34張、查獲之七里香林木3棵及扣案如事實欄所載
    之小型十字鎬等工具可佐。又上開七里香林木3棵胸脛分別
    為20、22、24公分，樹高各為3公尺、4公尺、3公尺、樹齡
    已生長百年，有臺東林區管理處大武工作站領據（保管條）
    1紙、被害價格查定書1份（偵卷第82頁）及臺東林管處98年
    9月23日東授武站字第0987502442號函文在卷可參（原審卷
    第22頁）。被告2人上開供述足認與事實相符，均堪採信。
二、檢察官起訴及上訴意旨雖認被告丙○○係受真實姓名年籍不
    詳之成年男子「阿龍」唆使，而於上開時、地盜採本案七里
    香林木，被告丙○○、甲○○及乙○○間應成立共同正犯云
    云。徵諸被告丙○○雖於警詢時先稱：沒有人叫我去採等語
    ，嗣改稱：係綽號「阿龍」者僱其前去盜採七里香，他是來
    金崙後碰面認識的，不知怎麼聯絡，沒有講酬勞多少云云；
    嗣於偵查中又改稱：沒有人叫伊去偷七里香，是伊自己去挖
    的，伊沒有要賣給誰，七里香不是要賣給「阿龍」，是要載
    到阿嬤家；不是「阿龍」叫伊去盜採的，是「阿龍」介紹乙○○來載樹，「阿龍」說凌晨的時候到金崙的7-11便利商店
    ，就有一輛車會出現，伊不認識那個司機等語；於原審審理
    時亦供稱：「（問：為何要盜採七里香？）因為七里香很漂
    亮，我盜採來要帶到我阿嬤家。」、「（問：為何你在警局
    中說，是綽號「阿龍」的男子要你盜採的，不是要種到阿嬤
    家？）我在警察局只是說車子是他介紹的，我不知道他是誰
    。」等語。而被告乙○○於偵查中則供稱：伊不認識丙○○
    、甲○○，是「阿龍」打電話給伊說到金崙的7-11便利商店
    ，丙○○會出現帶伊上山等語。則被告丙○○先後供述顯然
    不一致，其警詢時所述已非無疑，復查無證據可資證明「阿
    龍」有何僱傭或教唆被告丙○○盜採上開七里香林木之情形
    ，故綜合被告丙○○、甲○○、乙○○所述各節，僅可認定
    被告丙○○與乙○○原本互不相識，渠等係透過「阿龍」以
    電話聯絡並代為約定在金崙某7-11便利商店會合再共同前往
    上開產業道路載運林木等事實，起訴及上訴意旨認應是「阿
    龍」策劃、被告3人共同竊盜上開林木云云，所指內容尚無
    積極事證可資證明，自難以遽採。
三、辯護人雖為被告丙○○辯稱：丙○○挖取3棵七里香後，雖
    仍置於原處，但已達於可支配之竊盜既遂程度，其後來之搬
    運，僅係實力支配之延續，其並未結夥2人以上竊盜云云，
    而被告甲○○之辯護人則辯稱：如丙○○挖取七里香後仍置
    於原處，在尚未搬離林班地前，依原審見解認為屬未遂階段
    ，則甲○○縱使將林木搬到產業道路上，該地仍屬林班地內
    ，甲○○所為亦屬未遂而非既遂云云。惟查：
  1.按共同正犯之成立，祇須具有犯意之聯絡及行為之分擔，既
    不問犯罪動機起於何人，亦不必每一階段犯行，均須參與，
    若在合同意思範圍內，相互利用他人之行為，以達其犯罪之
    目的，且分擔犯罪行為之一部，即應對於全部所發生之結果
    共同負責（最高法院34年上字第862號判例意旨參照）。又
    刑法上竊盜罪既遂未遂區分之標準，係採權力支配說，即行
    為人將竊盜之客體，移入一己實力支配之下者為既遂，若著
    手於竊盜，而尚未脫離他人之持有，或未移入一己實力支配
    之下者，則為未遂（最高法院84年度台上字第2256號判決要
    旨參照）。另「上訴人結夥竊魚，將竹籠放置於他人魚塭，
    固有魚入籠，但未為上訴人或其他共犯提取，仍有逸出之可
    能，入籠之魚即尚未移入行竊者自己支配之下，其行為應屬
    未遂」，最高法院52年台上第1436號亦著有判例。
  2.被告丙○○於98年4月4日獨自進入上開林班地，著手盜挖上
    開七里香林木並置放於原地後隨即下山，嗣98年4月6日凌晨
    2時許始偕同被告甲○○至上開盜挖地點，共同搬運至金崙
    富山產業道路上，業經本院認定如前，則被告丙○○於第一
    次上山盜挖完畢時，並未將上開七里香林木搬離仍留置於林
    班地內，而政府為查緝盜伐，設有巡山員或森林警察隊巡邏
    查緝，此參卷內森林暨自然保育警察隊臺東分隊職務報告書
    、臺東林管處大武工作站配合森林警察查緝會勘紀錄報告表
    即可得知。而被告丙○○盜挖上開七里香林木後即置於原處
    而離去，相隔日餘始聯繫被告甲○○同往搬運，在此期間，
    非但易為巡查人員或其他民眾發現而搬離處理，且丙○○既
    已離去上開盜挖地點，該處既屬林區，其實際上亦難以掌控
    支配上開林木，故綜合被告丙○○盜挖林木前、後之狀況，
    並參酌前開判例意旨，尚難認為上開林木於98年4月4日時已
    經置於被告丙○○支配管領力之下而竊盜既遂。又被告丙○○嗣後聯絡甲○○前往盜挖地點，徒步約15分鐘後，始將先
    前所盜挖之七里香林木搬運至產業道路放置，再由被告丙○○前去與被告乙○○會合，被告甲○○則留在原地等候，此
    據被告丙○○、乙○○供述明確（見原審卷第51-53頁審判
    筆錄），足認被告丙○○及甲○○於共同將上開七里香林木
    搬運至產業道路時，對於上開林木已有實力支配管理之事實
    ，且甲○○亦留在該處繼續管領上開林木，復參酌2人共同
    將其中1棵七里香搬運至乙○○所駕駛之車輛上，亦為被告
    丙○○及甲○○所不爭執，益徵丙○○及甲○○將上開七里
    香林木3棵搬至產業道路時已立於支配管領上開林木之地位
    而竊盜既遂。從而，辯護人所為上開辯解，自無可採。
  3.又被告甲○○於偵查中供稱：「（問：是否知道所搬運的東
    西是七里香？）我到了那裡才知道。」、「（問：是否知道
    七里香未經允許不得拿取？）我知道，但丙○○沒有事先跟
    我講要搬的東西是七里香。」、「（問：到現場後明知是七
    里香，為什麼還要幫忙搬運？）當時丙○○說會有工錢給我
    。」等語（見偵查卷第5頁），足認被告甲○○雖未參與被
    告丙○○先前盜挖七里香林木之犯罪過程，惟其於被告丙○○之竊盜行為著手後、既遂前，以自己犯罪之意思參與竊取
    七里香林木之構成要件行為，自已該當竊盜之共同正犯無疑
    。
四、綜上，本件事證明確，被告丙○○、甲○○犯行均堪以認定
    ，應依法論科。
五、論罪科刑
  1.按森林指林地及其群生竹、木之總稱。依其所有權之歸屬，
    分為國有林、公有林及私有林，森林法第3條定有明文。次
    按森林主產物，係指生立、枯損、倒伏之竹木及餘留之根株
    、殘材，國有林林產物處分規則第3條規定甚明。查臺東縣
    太麻里鄉○○○○段大武事業區第11林班地屬臺東林管處管
    轄之國有林地，惟非屬保安林，有臺東林管處98年9月23日
    東授武站字第0987502443號函在卷可按，則本件被告丙○○
    、甲○○所盜伐之七里香林木自屬森林之主產物無訛。
  2.核被告丙○○、甲○○所為，係犯森林法第52條第1項第4款
    、第6款結夥二人以上為搬運贓物使用車輛竊取森林主產物
    罪。被告丙○○於98年4月4日、6日2次前往竊盜之行為，時
    間、地點接近，侵害同一法益，應認為接續犯而論以一罪。
    公訴意旨雖認被告2人係犯結夥二人以上為搬運贓物使用車
    輛竊取森林主產物未遂罪，惟渠等既於為警查獲前已將上開
    七里香林木置於自己實力支配之下，即屬既遂行為，業如前
    述，公訴意旨即有未洽，然未遂並非獨立之法條，犯罪之既
    未遂係犯罪狀態，不生變更起訴法條之問題（最高法院48年
    台上字第731號判例意旨足資參照）。又犯竊盜罪兼具數款
    加重情形時，因竊取行為祇有一個，仍祇成立一罪，尚非法
    條競合或犯罪競合（最高法院69年台上字第3945號判例意旨
    參照），是被告2人結夥二人以上，為搬運贓物，使用車輛
    竊取森林主產物，其等雖兼具該罪兩款加重情形，惟僅有一
    竊取行為，應僅成立一罪。另被告丙○○竊取森林主產物所
    攜帶之小型十字鎬、小型尖鏟、鋸子等物，既足用以盜採七
    里香林木，客觀上自對人之生命、身體、安全構成威脅，為
    具有危險性之兇器，雖亦構成森林法第50條之竊取森林主產
    物罪，本應依刑法第321條第1項第3款攜帶兇器竊盜罪論處
    ，惟森林法第52條第1項第6款之規定為同法第50條之特別規
    定，故應優先適用森林法第52條第1項第6款規定論罪，不再
    論以森林法第50條、刑法第321條第1項第3款之罪。
  3.被告2人就上開犯行有犯意聯絡、行為分擔，應論以共同正
    犯。至被告甲○○另辯稱：伊案發當時已經喝醉云云。然衡
    以被告丙○○與甲○○至上開林班地內共同搬取本件扣案之
    3棵七里香林木，並徒步行走約15分鐘路程至彼等被查獲之
    產業道路後，丙○○尚先行前往引領乙○○到場，甲○○則
    在現場等候等情；且該3棵七里香林木高達3-4公尺，並非容
    易搬取，亦有七里香林木照片在卷可參（見警卷第27頁至第
    38頁）；況被告甲○○亦供承案發當時知悉自己所搬取之樹
    木為七里香林木，亦知悉七里香林木不得任意搬取，業如前
    述，則被告甲○○當時縱有喝酒之事實，惟仍未影響其辨識
    行為違法及依其辨識而行為之能力甚明，是其上開辯解，顯
    屬事後卸責之詞，不足採信，自未合於刑法第19條規定而得
    減輕其刑，附此敘明。
  4.爰審酌被告2人所盜採之3棵七里香林木胸徑分別為20、22、
    24公分，樹高3至4公尺，依據國立中興大學森林系木材鑑定
    研究室報告，七里香生長速度非常緩慢，直徑6公分需生長4
    0年，本件3棵七里香林木應已生長百年，且樹形優美，市場
    價值不斐，有上開臺東林管處98年9月23日東授武站字第098
    7502442號函文在卷可參（原審卷第22頁），足認被告2人所
    盜採之3棵七里香林木甚為珍貴；彼等竟將之盜挖並搬離原
    生長地，已嚴重破壞山林自然生態，所為自應嚴予責難，惟
    念及彼等犯罪後坦承犯行，態度尚可，及彼等犯罪動機、手
    段、2人參與之程度、丙○○已婚育有2子，甲○○未婚等家
    庭狀況、智識程度等一切情狀，認原審分別量處2人各有期
    徒刑1年2月、1年尚屬妥適。又犯森林法第52條之加重竊取
    森林主產物罪，應併科之罰金以贓額2倍以上5倍以下為其額
    度；所謂「贓額」係指其竊取之森林主、副產物之價額（最
    高法院86年度台上字第6566號判決意旨參照），且贓額之計
    算，係以山價為準，並不以交易價格之市價為準（最高法院
    81年度台上字第1758號判決意旨參照）。而上揭森林主產物
    即七里香之山價（總售價扣除總生產費）為每棵20萬元，總
    計60萬元，此有臺東林管處上開函文在卷可稽。再森林法於
    87年5月27日修正時，相關罰金之條文均已修正為以新臺幣
    為罰金之單位，雖同法第52條未予明示，仍規定「併科贓額
    二倍以上五倍以下罰金」，惟同法之罰金條文既已經全部修
    正為以新臺幣為貨幣單位，解釋上該條文之貨幣單位應與其
    他條文相同，故應於贓額60萬元之2至5倍間併科罰金。原審
    據此核算而併科贓額之3倍即180萬元之罰金及諭知罰金如易
    服勞役之折算標準，亦屬適當。
  5.扣案之小型十字鎬、小型尖鏟、鋸子各1支、吊猴1組及銅纜
    線1條，為被告丙○○所有並供其與被告甲○○共同犯本案
    之罪所用之物，業據被告丙○○供承在卷（見原審卷第48頁
    背面審判筆錄），應依刑法第38條第1項第2款規定宣告沒收
    之；另本於責任共同原則，仍應於被告即共同正犯林明偉所
    處主刑之後，併為沒收之諭知。至扣案之小鋤頭、鐮刀固係
    被告丙○○所有，惟被告丙○○陳明上開工具並未使用於本
    件竊盜行為，復無證據可資證明係供本案犯罪所用之物，爰
    均不併予宣告沒收。
貳、被告乙○○部分：
一、公訴意旨略以：被告丙○○因受真實姓名年籍不詳之成年男
    子「阿龍」唆使盜採森林主產物七里香林木，竟與被告甲○○、乙○○共同基於意圖為自己不法所有之犯意聯絡，由被
    告丙○○於98年4月4日上午10時許迄同日傍晚某時，持其所
    有客觀上可作為兇器使用之小型十字鎬、小型尖鏟、小鋤頭
    、鐮刀及鋸子等工具，徒步進入上開林班地內，接續盜挖上
    開七里香林木3棵後下山，旋於同年4月6日凌晨某時，偕同
    被告甲○○前往上開盜挖地點，搬運3棵七里香林木置於前
    述林班地金崙富山產業道路上。嗣「阿龍」以門號0000-000
    000行動電話聯絡被告乙○○門號0000-000000行動電話後，
    由被告乙○○駕駛車牌號碼553-UJ號之自小貨車，於同年4
    月6日凌晨3時許，在臺東縣金峰鄉金崙村某7-11便利商店外
    ，與被告丙○○、甲○○會合共同前往載運上開3棵七里香
    林木，渠等至上開產業道路後，由被告丙○○、甲○○將上
    揭3棵七里香林木合力搬至被告乙○○所駕駛之自用小貨車
    上，迨至同日凌晨4時20分，渠等尚未搬運完成載離現場之
    際，即為警循線查獲，因認被告乙○○涉犯森林法第52條第
    1項第4款、第6款結夥二人以上為搬運贓物使用車輛竊取森
    林主產物未遂罪嫌。
二、按犯罪事實應依證據認定，無證據不得認定犯罪事實；不能
    證明被告犯罪者，應諭知無罪之判決，刑事訴訟法第154條
    第2項、第301條第1項分別定有明文。又事實之認定，應憑
    證據，如未能發現相當證據，或證據不足以證明，自不能以
    推測或擬制之方法，為裁判基礎；且認定不利於被告之事實
    須依積極證據，苟積極證據不足為不利於被告事實之認定時
    ，即應為有利於被告之認定（最高法院40年台上字第86號、
    30年上字第816號判例意旨參照）。
三、檢察官認被告乙○○涉有上揭罪嫌，無非係以被告丙○○、
    甲○○、乙○○於警詢、偵查中之供述、卷附盜採現場位置
    圖、領據、扣押物品清單、價格查定書、行動電話門號0000
    -000000號及0000-000000號通聯記錄及使用人資料、現場照
    片34張，為其論據，此外，別無其他積極證據。訊據被告乙○○固坦承於遭查獲現場載運上開七里香林木時，已預見該
    七里香林木係他人盜採而來之贓物，但仍應允駕車搬運等情
    ，惟堅決否認有何結夥二人以上為搬運贓物使用車輛竊取森
    林主產物之犯行，辯稱：伊承認搬運贓物，丙○○以1萬元
    價格僱傭伊駕車搬運上開七里香林木，伊純粹係想賺取運送
    報酬，並不想竊取上開七里香林木等語。經查：
  1.被告丙○○於上開時、地挖取上開3棵七里香林木置於原地
    後，再於98年4月6日夥同被告甲○○將之搬運至上開產業道
    路旁，丙○○另事先委由「阿龍」代以電話聯絡被告乙○○
    ，僱傭乙○○前來載運樹木，乙○○駕駛車牌號碼553-UJ號
    之自小貨車與丙○○會合後，即共同前往上開產業道路旁，
    由丙○○、甲○○陸續共同將七里香林木搬運至乙○○所駕
    駛上開自小貨車車廂內，於尚未搬運完成載離現場之際即遭
    查獲等事實，業經認定如前，則被告乙○○客觀上並未參與
    丙○○盜挖本案七里香林木及與甲○○共同將七里香林木從
    盜挖地點搬運至上開產業道路之過程，首堪認定。
  2.被告乙○○固然駕駛車牌號碼553-UJ號自小貨車前往上開林
    班地之產業道路載運丙○○、甲○○所共同竊取之七里香林
    木，並為警當場查獲，惟證人即共同被告丙○○於原審審理
    時證稱：「（問：載運七里香有無給乙○○工資？）載到阿
    嬤家的時候要給他1萬元。」、「（問：是何人跟乙○○講
    好載到阿嬤家時要給他1萬元？）是叫車子的人。」、「（
    問：叫車子的人是何人？）是『阿龍』。」、「（問：是何
    人要付一萬元給乙○○？）是我。」、「（問本件案發當時
    你是否有想要把扣案的七里香和被告乙○○共同據為己有？
    ）沒有。」、「（問：所以乙○○只是幫忙載運七里香？）
    是的。」等語（見原審卷第47頁）。則被告乙○○與丙○○
    、甲○○間就結夥二人以上為搬運贓物使用車輛竊取森林主
    產物行為是否有犯意聯絡及行為分擔已有疑問。又按載運盜
    伐所得之木材，或自行盜伐而來，或與他人同謀盜伐取得，
    或向他人購買，或自他人收受，或為他人載運，甚且係自行
    拾獲等等，不一而足，各項原因均屬可能。則與他人同謀盜
    伐，僅為可能原因之一，自不得在無其他證據佐證被告乙○○具有共同竊盜之主觀犯意下，僅以被告乙○○同時與丙○○、甲○○被查獲正在載運盜採之七里香林木之客觀事實，
    即據以排除其他可能之原因，推定被告乙○○與被告丙○○
    、甲○○共同參與盜採上開七里香林木。
  3.又公訴意旨認被告丙○○係受真實姓名年籍不詳之成年男子
    「阿龍」唆使而於上開時、地盜挖本案之七里香林木乙節，
    並無證據可資佐證，已為本院所不採，業經敘述如前。查被
    告乙○○固係由「阿龍」所聯絡前來載運上開七里香林木，
    惟既無證據可認定「阿龍」係被告丙○○、甲○○犯本案竊
    取森林主產物罪之共犯（含教唆犯或共同正犯），自難僅憑
    此聯絡載運樹木之事實，即率爾認定被告乙○○與丙○○、
    甲○○間就竊取森林主產物行為有犯意聯絡及行為分擔之情
    事。況按共同正犯以二人以上對於犯罪，有意思聯絡及行為
    之分擔始能成立；對於他人已成立之犯罪，而為與犯罪之實
    施或完成不生影響之行為，除合於其他犯罪構成要件成立他
    罪外，不成立該罪之共犯（最高法院84年度台上字第611號
    判決意旨參照）。查被告乙○○並未參與丙○○盜挖本案七
    里香林木之過程，亦未參與丙○○、甲○○將該七里香林木
    由盜挖地點搬運到產業道路之過程，其係在上開七里香林木
    已搬運到產業道路上始加入丙○○、甲○○之犯罪行為，業
    經認定如前，而被告丙○○、甲○○所犯竊取森林主產物行
    為在渠等將上開七里香搬到產業道路上，由丙○○前往上開
    7-11便利商店與被告乙○○會合，甲○○則留在原地等候之
    時已既遂，亦已認定如前，則被告乙○○客觀上自無從參與
    一已既遂之竊盜行為，而得以刑法上之共同正犯予以評價甚
    明。
四、綜上，本件檢察官所舉上開事證，既仍有合理之懷疑存在，
    其所為訴訟上之證明，尚未達到於通常一般人均不致有所懷
    疑為真實之程度，此外，復查無其他積極證據足資證明被告
    乙○○確有結夥二人以上為搬運贓物使用車輛竊取森林主產
    物未遂之犯行，尚難僅憑被告乙○○與丙○○、甲○○為警
    當場查獲共同載運本案盜採之七里香林木乙情，即認定被告
    乙○○有共同竊取森林主產物之犯行，本件被告乙○○之犯
    罪既不能證明，原審為被告乙○○無罪之諭知，並無不合，
    應予維持。
參、上訴駁回之理由：
一、檢察官上訴雖以：被告丙○○竊取之七里香地點均不同，並
    非隨機可見，且為珍貴樹種，顯係被告丙○○事先挑選；又
    丙○○於警詢中供稱是阿龍之人唆使盜採等語，原審僅憑丙○○先後供述不一而認定其警詢之供述不可採，尚嫌率斷。
    又依被告丙○○先稱伊用阿龍之手機打給乙○○等語，嗣改
    稱是阿龍打給乙○○，伊沒有打等語；而被告乙○○亦稱是
    丙○○打電話給伊等語，後又改稱是阿龍打電話給伊等語，
    彼等先後供述並不一致，彼等所述應是迴護阿龍之詞，不足
    採信，本件應係阿龍策劃盜採七里香，丙○○負責挖取，甲○○負責搬運，乙○○負責載運，彼等應成立共同正犯云云
    。惟本件並無積極證據可資佐證綽號阿龍之人唆使丙○○前
    往竊盜林木或乙○○共同參與竊取林木等情，已經本院認定
    如前，上訴意旨徒以被告等人先後不一之供述而推測阿龍或
    乙○○與丙○○、甲○○共同參與本件竊盜林木之犯行，仍
    非可採。
二、至被告丙○○上訴辯稱其挖取3棵七里香後，仍置於原處，
    已達竊盜既遂，與甲○○並無共同竊盜之犯意聯絡；且被告
    坦承犯罪，無前科，家中有小孩要照顧，原審量刑過重，請
    從輕量刑云云，被告甲○○上訴辯稱：其將林木搬到富山產
    業道路上，該地仍屬林班地內，其所為亦屬未遂，且所犯為
    幫助搬運贓物罪嫌，請從輕量刑云云。惟被告丙○○及甲○○所為係犯前述之竊取森林主產物罪，已如前述，彼等前開
    竊盜何時既遂之辯解，已經本院論述不採之理由（參前述理
    由乙、壹、三部分），被告2人此部分上訴意旨均無理由。
    又被告2人上開犯行，情節非輕，危害亦鉅，且彼等家庭狀
    況均經原審及本院予以審酌後，認原審各量處有期徒刑1年2
    月、1年及併科罰金之數額均屬妥適，彼等請求從輕量刑云
    云，亦無可採。
三、從而，檢察官及被告丙○○、甲○○之上訴均無理由，應予
    駁回。
據上論斷，應依刑事訴訟法第368條，判決如主文。
本案經檢察官朱秋菊到庭執行職務。
中    華    民    國    99    年    4     月    9     日
                  刑事庭審判長法  官  何方興
                              法  官  王紋瑩
                              法  官  林碧玲
以上正本證明與原本無異。
如不服本判決，應於收受送達後10日內向本院提出上訴書狀，其
未敘述理由者，並得於提起上訴狀後10日內向本院補提理由書（
均須按他造當事人之人數附繕本）「切勿逕送上級法院」。
告訴人或被害人如對於本判決不服者，應具備理由請求檢察官上
訴，其上訴期間之計算係以檢察官收受判決正本之日期為準。
中    華    民    國    99    年    4     月    9     日
                              書記官  李閔華

司法院資訊處製作；財團法人民間司法改革基金會備份。
